【裁判字號】    95,家抗,14
【裁判日期】    950811
【裁判案由】    指定遺產管理人
【裁判全文】
臺灣嘉義地方法院民事裁定  95年度家抗字第14號
抗  告  人  財政部國有財產局臺灣南區辦事處嘉義分處
法定代理人  丙○○
訴訟代理人  甲○○
相  對  人  財政部臺灣省南區國稅局
法定代理人  乙○○
訴訟代理人  丁○○
                        嘉義縣分局分局長王國平
上列抗告人因相對人聲請就被繼承人林壽明指定遺產管理人事件
，對於民國九十五年三月二十九日本院九十五年度財管字第九號
裁定提起抗告，本院裁定如下：
    主  文
抗告駁回
抗告程序費用由抗告人負擔。
    理  由
一、按繼承開始時，繼承人有無不明，而無親屬會議或親屬會議
    未於一個月內選定遺產管理人者，利害關係人得聲請法院選
    任遺產管理人。又按先順序繼承人均拋棄其繼承權時由次順
    序之繼承人繼承。其次順序繼承人有無不明或第四順序之繼
    承人均拋棄其繼承權者，準用關於無人承認繼承之規定，民
    法第1177條、第1178條第2項、第1176條第6項規定甚明。
二、本件相對人向原法院聲請意旨略以：被繼承人林壽明（男，
    民國○○年○月○○日生，身分證統一編號：Ｚ000000000號，生
    前住嘉義縣水上鄉龍德村9鄰十一指厝29號之47）於93年2月
    25日死亡，遺留有財產，其繼承人均拋棄繼承，現已無繼承
    人，復無人擔任被繼承人林壽明之遺產管理人，而被繼承人
    林壽明尚有稅捐之債務，現由法務部行政執行署嘉義行政執
    行處強制執行中，聲請人為利害關係人，爰聲請選任被繼承
    人之遺產管理人等語。
三、查相對人主張之事實，業據提出本院民事庭函、繼承系統表
    及戶籍資料、欠稅總歸戶查詢資料等件為證，復經原審依職
    權自稅務電子閘門調取被繼承人林壽明財產所得調件明細表
    及調閱本院93年度繼字第246號拋棄繼承卷查明，經核尚無
    不合，相對人之主張堪信屬實。原審參酌前揭各情，指定財
    政部國有財產局台灣南區辦事處嘉義分處為被繼承人林壽明
    之遺產管理人應為適當，裁定為遺產管理人，尚無不合。
四、抗告人之抗告意旨略謂：按司法院74年10月15日台廳一字第
    05786號函示：「嗣後各地方法院受理有關無人承認繼承遺
    產管理事件時，宜參酌下列各項辦理: （二）先順序繼承人
    均拋棄繼承，．．。如無法選定遺產管理人者，因此類拋棄
    繼承事件，多屬遺債大於遺產，形同破產，儘量避免選任國
    有財產局為遺產管理人」，本件依據國稅局提出之財產所得
    調件明細表，被繼承人林壽明之財產有薪資所得，1間房屋
    及1部汽車。惟林君死亡至今已2年多，查該房屋並為辦理保
    存登記，薪資所得35萬是否屬於林君遺產尚無法得知，而汽
    車恐已下落不明，但所欠繳之稅捐及滯納金卻多達166萬。
    林君之合法繼承人之所以拋棄繼承，乃因其遺債已大於遺產
    ，形同破產，故依上開司法院函示應盡量避免選任抗告人為
    遺產管理人，且現行法令並無已拋棄繼承之繼承人不得充任
    遺產管理人之規定，被繼承人林壽明之母親及子女皆繼續同
    住於林君遺產嘉義縣水上鄉龍德村9鄰十一指厝29號之47 房
    屋中，該遺產處置對家屬影響甚大，相關重要證件，產權資
    料及印鑑等仍由其家屬保管中，而所遺汽車之下落亦僅有家
    屬知之最詳，足認有協助之能力及道義責任，應以被繼承人
    之子林柏融為遺產管理人最為適當。
五、本院經查：
  (一)司法院前述函示，僅謂儘量避免選任抗告人為遺產管理人，
    並非謂不得選任其為遺產管理人，無非著眼於國有財產之考
    量，對於法院亦無拘束力。又被繼承人林壽明生前之債權債
    務關係及有關產權證明文件，抗告人得依其他方式獲悉或取
    得，或依舉證責任分配方式辨識其證件之真偽，於其管理遺
    產上並無困難。且該等繼承人均拋棄繼承，已無利害關係，
    並無擔任遺產管理人之意願，且林柏融不知去向而無法聯絡
    等情，業據相對人到庭供述甚詳（見本院95年5月17日訊問
    筆錄），如選定其等擔任遺產管理人，難期其將來執行職務
    能克盡職守，公正客觀或配合處理，以善盡管理人之職務，
    為期公正，實不宜選任彼等為遺產管理人。
  (二)另按被繼承人之遺產，於遺產管理人完成清償債權並交付遺
    贈物等清算程序前，是否有賸餘，尚無從明確知悉。而依上
    述說明，各順序之繼承人均拋棄繼承者，其剩餘財產歸屬國
    庫，而抗告人為國庫之綜理機關，為國有財產法第9條第2項
    所明定，其備有財產管理之專才，雖其經費支出屬國家資源
    ，但保護無人繼承財產之債權人之權利，亦屬政府之義務，
    況遺產縱無賸餘，因被繼承人林壽明遺有不動產，遺產管理
    人墊付之管理費用，於遺產處分時自可先請求歸墊，故由抗
    告人擔任林壽明之遺產管理人，國庫亦不致因墊付費用而受
    損害。
六、綜上各情，抗告人所為之上述抗辯，均不足取，抗告人仍執
    此指摘原裁定不當，求予廢棄，為無理由，應予駁回。
七、依非訟事件法第21條第2項裁定如主文。
中    華    民    國    95    年    8     月    11    日
                  家事法庭審判長法  官  曾文欣
                                法  官  康存真
                                法  官  柯月美
上正本係照原本作成。
如不服本裁定應於裁定送達後十日內依非訟事件法第27條「非以
違背法令為理由，不得再抗告」之規定向本院提出抗告理由狀。
中    華    民    國    95    年    8     月    11    日
                                書記官  黃郁萍


司法院資訊處製作；財團法人民間司法改革基金會備份。
